臺灣基隆地方法院刑事判決　　　　　　　 94年度訴字第866號
公　訴　人　臺灣基隆地方法院檢察署檢察官
被　　　告　乙○○
上列被告因毒品危害防制條例案件，經檢察官提起公訴（94年度
毒偵字第2289號），本院判決如下︰
    主  文
乙○○施用第一級毒品，累犯，處有期徒刑拾月。扣案之注射針
筒壹支內含之第一級毒品海洛因溶液（約注射針筒貳拾刻度）沒
收銷燬之，注射針筒壹支沒收。
    事  實
一、乙○○前分別因施用毒品案件，先後二次經觀察、勒戒後，
    均認無繼續施用毒品之傾向，由台灣基隆地方法院檢察署檢
    察官各於92年10月20日、93年1月8日，以92年度毒偵字第91
    8 號、92年度毒偵字第1289號為不起訴處分確定（分別於92
    年10月21日、93年1月9日因觀察勒戒執行完畢釋放）。嗣乙
    ○○復因施用第一、二級毒品案件，經台灣基隆地方法院檢
    察署檢察官以93年度毒偵字第869 號提起公訴，本院於93年
    10月22日，以93年度訴字第355號判決應執行有期徒刑1年確
    定，發監執行後，於94年8月18日縮短刑期執行完畢（94年8
    月19日上午11時許釋放出監）。詎乙○○不知悔改，甫出獄
    ，即於94年8 月19日上午11時許出監後，至同日下午14時30
    分為警查獲前之期間內，在不詳地點，施用第一級毒品海洛
    因一次。嗣於同日14時30分，在基隆市○○○路65巷1 號前
    為警查獲，並扣得其所有內盛第一級毒品海洛因溶液（約注
    射針筒20刻度）之注射針筒1 支。乙○○為警採尿送驗結果
    ，呈施用第一級毒品海洛因代謝後之嗎啡陽性反應，因而查
    獲。
二、案經基隆市警察局第四分局報告台灣基隆地方法院檢察署檢
    察官偵查終結提起公訴。
    理  由
一、訊據被告乙○○矢口否認有施用第一級毒品海洛因之犯行，
    略以：「我是在被查獲的當天早上11時出監，之後與我同時
    出獄的同學回到他在基隆市西六號碼頭附近的家，他有將海
    洛因摻在香煙內施用，我當時有聞到香煙的味道，可能是因
    為這樣抽到二手煙，當時的時間是在下午1 點左右」等語置
    辯。惟查，被告於94年8 月19日下午14時30分為警查獲後，
    同日16時40分，在基隆市警察局第四分局中山路派出所內，
    經員警採集其尿液送驗結果，呈施用毒品海洛因代謝後之嗎
    啡陽性反應乙節，有台灣尖端先進生技醫藥股份有限公司出
    具之濫用藥物檢驗報告1 份附卷可稽。按「‧‧‧若非長時
    間與吸毒者直接相向，且存心大量吸入吸毒者所呼出之煙氣
    ，以二手煙中可能存在之低劑量煙毒，應不致在尿液中檢驗
    出煙毒反應」、「一般人注射海洛因後經體內吸收代謝約30
    分鐘後，以嗎啡型態為主開始排入尿中，且以最初6 至12小
    時排泄量最多。若以日計，約有80％之毒品代謝物（嗎啡）
    可在注射後24小時內陸續由尿中排出體外，剩餘量則可能在
    數日內分別排出體外」，此等事實，有卷附法務部調查局82
    年5月19日（壹）發技（一）字第682號及90年4 月12日（90
    ）陸（一）字第90133335號函存卷可參。被告於94年8 月19
    日16時40分為警所採之尿液，係經由台灣尖端先進生技醫藥
    股份有限公司濫用藥物檢驗中心以EIA 酵素免疫分析法為初
    步檢驗，再以GC／MS氣相層析質譜儀為確認檢驗，確呈施用
    毒品海洛因代謝後之嗎啡陽性反應，而以氣相層析質譜儀作
    藥物及其代謝產物之定性及定量分析，幾乎不會有偽陽性反
    應產生，此為毒品檢驗學之常規，更何況被告尿液中嗎啡含
    量達6210ng／ml，遠逾公告值，豈會是因吸到「二手煙」造
    成。被告之尿液經檢驗出有嗎啡陽性反應，已足認定被告於
    94年8月9日上午11時出監後，至同日下午14時30分為警查獲
    前之期間內，確有施用第一級毒品海洛因之犯行。被告空言
    否認施用第一級毒品海洛因，無可採信。被告前曾二度因施
    用毒品案件，經觀察、勒戒後，均無繼續施用毒品之傾向，
    先後經檢察官為不起訴處分確定，並分別於92年10月21日、
    93年1月9日因觀察勒戒執行完畢釋放等情，亦有台灣高等法
    院被告前案紀錄表在卷可佐。被告此次施用毒品行為，係在
    前次觀察勒戒執行完畢釋放後5 年內犯之，罪證明確，自應
    依法論科。
二、核被告所為，係犯毒品危害防制條例第10條第1 項施用第一
    級毒品罪。其持有毒品海洛因之低度行為，為施用之高度行
    為所吸收，不另論罪。被告有事實欄所載之科刑執行情形，
    有台灣高等法院被告前案紀錄表附卷可稽，其於受有期徒刑
    之執行完畢後，5 年內再犯有期徒刑以上之本罪，為累犯，
    應依刑法第47條規定加重其刑。爰審酌被告已有多次施用毒
    品前科，無決心加以戒除，此雖屬個人自殘行為，然考量被
    告長期施用毒品，缺乏法治觀念，顯見被告自制能力甚差，
    易受外界影響，亟需較長時間與原有生活環境隔離，方足以
    斷絕施用毒品之傾向，併其犯後否認犯罪，態度不佳等一切
    情狀，量處如主文所示之刑，以示懲儆。
三、扣案內盛第一級毒品海洛因溶液（約注射針筒20刻度）之注
    射針筒1 支，該針筒內之溶液經基隆市警察局第四分局中山
    路派出所警員以簡易快速篩檢試劑初步檢驗結果，呈嗎啡、
    海洛因陽性反應，製有毒品初步鑑驗報告單1份及相片1張附
    卷可稽，被告亦自承為其所有之物，且係海洛因溶液無訛，
    雖乏證據可認被告此次施用毒品海洛因與該扣案物品有關，
    但從被告前已有施用一級毒品海洛因前科，本案又係施用毒
    品海洛因等情觀之，被告持有該扣案物品，目的顯在預備供
    己施用。是故，該注射針筒內含之第一級毒品海洛因溶液（
    約注射針筒20刻度），為查獲之毒品，應依毒品危害防制條
    例第18條第1 項前段之規定宣告沒收銷燬之。至於該扣案之
    注射針筒1 支，既為被告所有預備施用第一級毒品所用之物
    ，應依刑法第38條第1項第2款規定宣告沒收。
據上論斷，應依刑事訴訟法第299條第1項前段，毒品危害防制條
例第10條第1項、第18條第1項前段，刑法第11條、第47條、第38
條第1項第2款，判決如主文。
本案經檢察官甲○○到庭執行職務。
中　　華　　民　　國　　94　　年　　11　　月　　28　　日
                  刑事第三庭審判長法  官  王福康
                                  法  官  齊  潔
                                  法  官  王慧惠
以上正本證明與原本無異。
對於本件判決如有不服，應於收受送達後10日內，向本院提出上
訴書狀，上訴於臺灣高等法院，並按他造當事人之人數附具繕本
。
中　　華　　民　　國　　94　　年　　11　　月　　28　　日
【附錄論罪法條】                  書記官  施鴻均
毒品危害防制條例第10條第1項：
　　 施用第一級毒品者，處6月以上5年以下有期徒刑。
